【裁判字號】    97,易,2682
【裁判日期】    970930
【裁判案由】    竊盜
【裁判全文】
臺灣臺中地方法院刑事判決              97年度易字第2682號
公  訴  人  臺灣臺中地方法院檢察署檢察官
被      告  辛○○
                    （現於臺灣臺中監獄執行中）
            子○○
            丁○○
上列被告因竊盜案件，經檢察官提起公訴（96年度偵字第22501
號），本院判決如下：
    主  文
子○○、丁○○共同犯竊盜罪，均累犯，各處有期徒刑拾月。
辛○○無罪。
    事  實
一、丁○○前因違反毒品危害防制條例案件，經法院各判處有期
    徒刑10月、4 月，經定執行刑為有期徒刑1 年確定，於民國
    95年10月25日執行完畢。子○○前因竊盜案件，經法院判處
    有期徒刑2 年6 月確定，於96年7 月28日執行完畢。其二人
    猶不知悛悔，明知採取砂石需經依法申請核可，竟起意盜採
    中華民國所有、由財政部國有財產局管領之臺中縣清水鎮○○段2148-1地號土地（以下稱系爭土地）內之砂石，而共同
    基於意圖為自己不法所有之犯意聯絡，於96年8 月初某日，
    由丁○○以種植西瓜之名義，向無權占有人潘佳楨借用上開
    土地後，自同年8 月28日起，由子○○僱請亦有犯意聯絡之
    真實姓名年籍不詳之成年人擔任挖土機司機及砂石車司機，
    採取砂石後，載運至不詳處所，以此方式竊取中華民國所有
    、由財政部國有財產局管領之系爭土地上之砂石。子○○、
    丁○○二人自96年8 月28日起迄同年9 月12日止，共盜採土
    石共計約3,196 立方公尺。迄至96年9 月12日17時許，為警
    在上址查獲。
    理  由
壹、有罪部分
一、認定犯罪事實所憑之證據及理由
  (一)被告丁○○、子○○均坦承自96年8 月份某日起，由子○○
    僱用挖土機司機在系爭土地上整地之事實。
  (二)系爭土地乃中華民國所有，由財政部國有財產局管領，原本
    出租給案外人陳明玉，於94年終止租約後，被尚立實業公司
    占用，業據告訴代理人何國基於偵訊中之指述甚詳。且證人
    潘佳楨（即尚立實業公司總經理）於本院審理時證稱：其於
    77年向案外人陳添枝租用系爭國有土地，因為尚立公司於93
    年間停業，拆掉機械後就沒有再用該土地。96年8 月間丁○○說他沒有事情作，想要在系爭土地上種植西瓜，其就將系
    爭土地借給他等語。
  (三)證人己○○於本院審理時證稱：96年8 月28日現場被挖的洞
    約2 、3 米深，洞面積約有300 坪，且挖出來的石頭放在旁
    邊，約放了二堆，很大堆，其隔天再去現場看，挖出來的砂
    石已經不在現場等語；證人戊○○於本院審理時證稱：96年
    8 月28日其看到一台挖土機在挖土，也有挖洞，大約一分地
    左右，挖出來的砂石放在旁邊，放成一大堆。在此之前，系
    爭土地上面沒有洞，只有水泥塊而已，其96年8 月29日，還
    有看到那堆砂石在那邊，但砂石有減少等語；經核與其二人
    及證人甲○○於警詢中證稱：其等前於96年8 月28日15時許
    ，看見有人將臺中縣清水鎮150 號前往南之空地上之土石挖
    出至空地旁堆置，已成一個大窟窿，大約2~3 米深，面積約
    300 坪左右，旁邊有一大堆與該地土質不同之黃土內夾雜黑
    色不明之廢土，當作回填整地之泥土，96年8 月28日當日早
    上，其等看見一堆堆置之當地挖出之土石，然於翌日（即29
    日）下午再去看時，發現該堆當地出之土石剩一些，疑似被
    盜採載運出去。96年8 月28日15時許其等進入工地找人理論
    ，被告子○○與其等協調並答應數日後回復該地之原狀。至
    96年9 月12日下午4 時許，其等又看見於該回填處又多出一
    、二堆當地挖出之土石，且有人駕駛挖土機在該處整地回填
    等語相符。又證人甲○○於本院審理時雖證稱：其只記得於
    96年8 月28日有看到人在該地回填黑土，其餘的事都忘記了
    等語，然其亦供稱因時間太久，已忘記自己警詢中之陳述，
    衡諸證人甲○○之警詢筆錄係作成於96年9 月12日，距離案
    發時間較近，其記憶應較清晰，是應以其警詢中之陳述為可
    信。足證被告子○○、丁○○二人確有在上開土地採取砂石
    之行為。
  (四)證人丙○○（國有財產局約僱人員）於本院審理時證稱：其
    有於96年9 月13日至臺中縣清水鎮○○段2148-1號土地勘查
    ，當時有一個蠻大的坑洞，大約一個人高，洞旁邊有些土堆
    ，土堆顏色與被挖開坑洞內的土石顏色並不一樣，當時有下
    去坑洞內以皮尺測量，所測量者是已經回填的部分及尚未回
    填部分的砂石體積。所以「回填整平土地面積」，是指已經
    填入該坑洞，不一樣顏色土的面積。而「未回填土坑面積」
    ，就是該凹洞面積，其回到派出所後有當場將測量數據計算
    出來，即取其長邊、短邊，乘以深度，而計算出土石體積是
    3,196 立方公尺等語，經核與其警詢及偵查中之證述相符。
  (五)並有空照圖、現場圖、現場照片在卷可稽，事證甚為明確，
    被告子○○、丁○○之犯行均堪以認定。
二、對被告辯解之判斷：
  (一)被告丁○○、子○○均辯稱：是丁○○要在系爭土地種植西
    瓜，需將該土地上原有之水泥塊打掉，將地整平，並未在該
    地挖洞，亦未將砂石運出去云云。
  (二)經查，被告子○○於警詢中供稱：其於96年8 月28日有與自
    稱鄰長之兩、三人聊天，所聊的話題是如何整地種植西瓜，
    並未承諾恢復土地原貌云云；又於本院審理時供稱：其有到
    系爭土地整地，被告丁○○說他朋友有塊土地需要整地，問
    其有無辦法去叫挖土機過來整地，因為丁○○比較外行。只
    有查獲當日整地一天而已，之前並沒有整過地，該土地原本
    鋪設水泥、架設機械等，其請人去破壞、打碎水泥塊，至於
    是僱請何人去打碎的，已忘記了，其是叫乙○○去僱用的，
    打了兩、三次，才把水泥塊打碎，大約做了兩天。96年9 月
    被查獲前，有居民向其反應不准挖地。因為要種植需要補土
    ，而向人買了幾十車泥土，一車新臺幣（下同）1,400 元，
    由其先代墊約15,000元左右，丁○○沒有給錢，都是其代墊
    的云云。
  (三)被告丁○○於警詢中供稱：其是透過被告子○○聯繫地主，
    承租該地要種西瓜云云；另於本院審理時辯稱：其自96年8
    月份開始使用系爭土地，因為其剛好沒有工作，其朋友壬○○說有塊地看其要不要用，其就借來預備種西瓜用，並叫被
    告子○○去僱用挖土機來挖，是從96年8 月底叫人來清的。
    後來有將土地回填，因為那邊一個洞一個洞，所以去跟附近
    的工廠買土，都是子○○處理的。總共購買10幾台砂石車，
    子○○前後共向其拿了2 萬多元，包括工錢及土的錢云云。
  (四)經核被告子○○、丁○○前後之供述及其二人相互間之供述
    ，均不一致，是其等供述之真實性誠屬可疑。且依上開證人
    丙○○、己○○、戊○○、甲○○之證述，已足以認定被告
    子○○、丁○○確有盜採砂石之犯行，其二人所辯無非卸責
    之詞，非可採信。
三、論罪科刑之理由
  (一)被告子○○、丁○○所為，均係犯刑法第320 條第1 項之竊
    盜罪。
  (二)被告子○○、丁○○與不詳姓名、年籍之成年挖土機司機、
    砂石車司機間，具有犯意聯絡及行為分擔，為共同正犯。
  (三)被告丁○○前因違反毒品危害防制條例案件，經法院各判處
    有期徒刑10月、4 月，經定執行刑為有期徒刑1 年確定，於
    95年10月25日執行完畢；子○○前因竊盜案件，經法院判處
    有期徒刑2 年6 月確定，於96年7 月28日執行完畢，有臺灣
    高等法院被告前案紀錄表在卷可按，其二人於5 年內故意再
    犯本件有期徒刑以上之罪，均為累犯，應均依法加重其刑。
  (四)審酌被告二人為圖取自己之利益，罔顧他人安全，盜取國有
    土地上之砂石，犯罪所生之危害非輕，且其二人犯罪後猶矢
    口否認犯行，難認有何悔意等一切情狀，各量處如主文所示
    之刑。
貳、無罪部分
一、公訴意旨：被告辛○○與子○○、丁○○共同基於意圖為自
    己不法所有之犯意聯絡，由子○○、丁○○自96年8 月28日
    起，以每日2,000 元之代價，僱請被告辛○○擔任挖土機司
    機，負責採取砂石，並由不詳姓名者駕駛砂石車載運砂石至
    不詳處所，以此方式竊取中華民國所有、由財政部國有財產
    局管領之臺中縣清水鎮○○段2148地號土地上之砂石，迄同
    年9 月12日止，共盜採土石共計約3196立方公尺，因認被告
    辛○○亦涉有刑法第320 條第1 項之竊盜罪嫌。
二、檢察官之舉證：
    檢察官起訴被告辛○○涉嫌犯罪，係以下列事證為其論據：
  (一)被告辛○○、子○○、丁○○於警詢、偵訊中之供詞。
  (二)告訴代理人陳美君、何國基於偵訊中之指述。
  (三)證人丙○○、己○○、戊○○、甲○○、庚○○、癸○○、
    潘佳楨於警詢、偵訊中之證詞。
  (四)空照圖、現場圖、現場照片、職務報告、土石面積、容積損
    失計算方法。
  (五)臺灣臺中地方法院檢察署履勘現場筆錄。
三、被告之辯解：
    被告辛○○坦承有於96年9 月12日受子○○僱用前往系爭土
    地整地，但堅決否認有竊盜犯行，辯稱：其僅於96年9 月12
    日當天前往系爭土地整地，將土地的坑洞填平，並未挖取土
    地上的砂石等語。
四、本院之判斷：
  (一)按認定不利於被告之事實，須依積極證據，茍積極證據不足
    為不利於被告事實之認定時，即應為有利於被告之認定，更
    不必有何有利之證據；且刑事訴訟法上所謂認定犯罪事實之
    積極證據，係指適合於被告犯罪事實認定之積極證據而言，
    雖不以直接證據為限，間接證據亦包括在內，然而無論直接
    或間接證據，其為訴訟上之證明，須於通常一般之人均不致
    有所懷疑，而得確信其為真實之程度者，始得據為有罪之認
    定，倘其證明尚未達到此一程度，而有合理之懷疑存在時，
    自不能以推測或擬制之方法，以為有罪裁判之基礎，最高法
    院著有30年上字第816 號、76年臺上字第4986號、40年臺上
    字第86號判例可資參照。
  (二)經查，證人乙○○於本院審理時證稱：被告辛○○是開挖土
    機的司機，請其幫忙介紹工作，因為子○○缺一個司機，所
    以其於96年9 月份介紹被告辛○○去幫子○○工作，後來子
    ○○說被告辛○○只有做一天而已，因為警察說那個不能做
    ；而證人己○○、戊○○、甲○○於本院審理時，均證稱其
    等於96年8 月28日並未看清楚是何人駕駛挖土機在系爭土地
    上採取砂石；被告子○○於亦供稱其僅於96年9 月12日僱用
    被告辛○○到系爭土地上整地等語，而本案並無積極證據足
    資證明被告辛○○於96年9 月12日有挖取系爭土地上砂石之
    犯行，亦無積極證據足資證明被告辛○○係自96年8 月28日
    起與被告子○○、丁○○共同盜採系爭土地上砂石，而有合
    理之懷疑存在，尚難為被告辛○○不利之認定，爰依法為其
    無罪之判決。
、適用之法律
  (一)刑事訴訟法第299條第1項前段、第301條第1項。
  (二)刑法第28條、第320 條第1 項、第47條第1 項。
  (三)刑法施行法第1條之1。
中    華    民    國    97    年    9     月    30    日
                刑事第八庭   法  官  陳慧珊
上正本證明與原本無異。
如不服本判決，應於判決送達後10日內向本院提出上訴狀（應附
繕本），上訴於臺灣高等法院臺中分院。
                             書記官  施玉卿
中    華    民    國    97    年    9     月    30    日
【附錄本案論罪科刑法條】
刑法第320條第1項：
意圖為自己或第三人不法之所有，而竊取他人之動產者，為竊盜
罪，處5 年以下有期徒刑、拘役或5 百元以下罰金。


司法院資訊處製作；財團法人民間司法改革基金會備份。
